臺灣高等法院刑事判決
109年度上易字第1882號
上  訴  人  
即  被  告  盧昭  



上列上訴人因竊盜案件，不服臺灣桃園地方法院109年度易字第9
4號，中華民國109年6月2日第一審判決（起訴案號：臺灣桃園地
方檢察署108年度偵字第27140號），提起上訴，本院判決如下：
    主  文
上訴駁回。
    犯罪事實
一、盧昭以資源回收為業，於民國108年7月26日凌晨2時28分許
    ，騎乘車牌號碼000-0000號普通重型機車附掛拖車，途經桃
    園市○○區○○路00巷0號由徐英哲所經營之寵物店前，可預見
    成列擺放在該店鐵捲門前台階上之鳥籠2個、整理箱4個、玻
    璃魚缸1個、塑膠踏墊4個、寵物玩具及用品1批，極可能是
    該店暫放之物並無丟棄之意，竟意圖為自己不法之所有，基
    於縱使屬於他人之物，在未得他人同意下擅自拿取置於自己
    實力管領支配，可能侵害他人財產法益，亦不違背其本意之
    竊盜不確定故意，徒手將上開徐英哲所有之物品，堆放至其
    所騎乘之機車附掛的拖車後，即騎車離去。嗣徐英哲察覺後
    報警處理，經調閱監視器攝錄影像，始循線查悉上情。
二、案經徐英哲訴由桃園市政府警察局中壢分局報告臺灣桃園地
    方檢察署檢察官偵查起訴。
    理  由
壹、證據能力部分：　　
一、按被告以外之人於審判外之言詞或書面陳述，除法律有規定
    者外，不得作為證據，刑事訴訟法第159條第1項定有明文。
    又被告以外之人於審判外之陳述，雖不符刑事訴訟法第159
    條之1至第159條之4之規定，而經當事人於審判程序同意作
    為證據，法院審酌該言詞陳述或書面陳述作成時之情況，認
    為適當者，亦得為證據；當事人、代理人或辯護人於法院調
    查證據時，知有同法第159條第1項不得為證據之情形，而未
    於言詞辯論終結前聲明異議者，視為有前項之同意，刑事訴
    訟法第159條之5亦有明文。查本件檢察官、上訴人即被告盧
    昭（下稱被告）於言詞辯論終結前，均未就本院所認定犯罪
    事實而經調查採用之證據之證據能力予以爭執（見本院卷第
    47頁），本院復審酌各該證據作成時之情況，尚無違法及證
    明力明顯過低之瑕疵，認以之作為證據應屬適當，揆諸上開
    規定，本件經調查之證據，均有證據能力。
二、至於本院所引之非供述證據部分，並無證據證明係公務員違
    法取得，亦無依法應排除其證據能力之情形，應有證據能力
    。
貳、實體部分：
一、認定犯罪事實所憑之證據及理由：
　㈠訊據被告固不否認於上揭時間，途經告訴人徐英哲的上址店
    外時拿走鳥籠等情（見本院卷第49頁），惟矢口否認有何竊
    盜犯行，辯稱：伊原本從事整修房子工程，承包的工程倒了
    以後，這幾年從事資源回收，伊當時是撿拾棄置在騎樓之物
    品，告訴人是將一大堆東西放在門口，且店門是關著的，一
    般東西放在門口是丟給人家撿的，當時只有一個鳥籠，並沒
    有玩具、魚缸，伊只有拿1個鳥籠，如果當時告訴人店門沒
    有關，伊就會問告訴人，伊以為那是不要的才拿走云云。然
    查：
  ⒈證人即告訴人徐英哲於警詢時證稱：伊於108年7月25日晚上1
    0時許，將伊所有的鳥籠2個、整理箱4個、玻璃魚缸1個、塑
    膠踏墊4個、寵物玩具及用品1批，清洗後整齊擺放在店門口
    的私人地上晾乾，並不是擺放在馬路上，但遭1名騎乘普通
    重型機車後面附掛拖車、很像撿回收之男子拿走，上開物品
    明顯不是回收物品，伊也沒有答應讓該名男子拿走等語（見
    臺灣桃園地方檢察署108年度偵字第27140號卷【下稱偵卷】
    第17頁）；嗣於偵查中證稱：伊將鳥籠2個、整理箱4個、玻
    璃魚缸1個、塑膠踏墊4個、玩具用品等經營寵物店的用品，
    整齊排放在伊所經營的寵物店門口台階上晾乾，準備隔天使
    用，該台階寬約1公尺、長約10公尺，台階外才是馬路，伊
    的寵物店是開在夜市，通常半夜12點之前就有其他回收業者
    在巡視，若是回收物品，不可能留到凌晨才讓被告收走等語
    （見偵卷第43頁），並有監視器錄影翻拍照片4幀在卷可佐
    （見偵卷第21至22頁），參以被告於原審中亦供稱：伊在拿
    取物品前並沒有問過別人等語（見臺灣桃園地方法院109年
    度易字第94號卷【下稱原審卷】第70頁），是以被告確有於
    前揭時、地，擅自取走告訴人所有之上開物品，首堪認定。
  ⒉被告於本院審理時雖辯稱：當時只有1個鳥籠，並沒有玩具、
    魚缸，伊只有拿1個鳥籠云云。然被告前於警詢時先陳稱：
    告訴人所稱之鳥籠2個、整理箱4個、玻璃魚缸1個、塑膠踏
    墊4個、寵物玩具及用品1批等東西是伊拿的沒錯（見偵卷第
    8頁）；嗣於原審時則改稱：伊當時有拿走告訴人放在門口
    的鳥籠與小的白色整理箱，不知道有沒有拿玻璃魚缸，但沒
    有拿塑膠踏墊、寵物玩具及用品等語（見原審卷第109頁）
    ，已見被告前後供述內容明顯不一，尚難逕信；再經細觀卷
    附監視器錄影翻拍照片所示（見偵卷第21至22頁），益徵告
    訴人原先排列置放在店門口台階上之物品有整理箱、玻璃魚
    缸，整理箱內尚有其他物品，全數皆遭被告拿取堆置於其騎
    乘之普通重型機車後方附掛的拖車上後，即騎車離去，極為
    顯然。是被告此部分以其只有拿走鳥籠1個云云置辯，核與
    前開事證明顯不符，自無可採。
  ⒊被告雖另辯稱：伊從事資源回收，當時是撿拾棄置在騎樓之
    物品，告訴人是將一大堆東西放在門口，一般東西放在門口
    是丟給人家撿的，伊以為那是不要的才拿走云云。然上開物
    品，係告訴人於清洗後整齊排放在其店外台階上晾乾以備隔
    天使用，並非堆置在馬路上，若是回收物品，不可能留到凌
    晨才讓被告收走等情（見偵卷第17頁、第43頁），已據證人
    即告訴人徐英哲證述如前，又有卷附監視器錄影翻拍畫面可
    資參佐，足見告訴人之上開物品置放處是其所經營的寵物店
    門口台階上，且係整齊排列晾乾，並非散落於馬路邊有如垃
    圾、廢棄物凌亂堆疊，依照一般常情，客觀上當可判斷並非
    被棄置以待回收物品。被告係智識正常之成年人，自陳從事
    資源回收工作已有數年，對此自可預見，卻仍貪圖小利，在
    未得他人同意下即擅自拿取置於自己實力管領支配，縱使可
    能侵害他人財產法益，亦不違背其本意，徒手將上開告訴人
    所有之物品堆放至其所騎乘之機車後方附掛的拖車上載運離
    去，足徵被告確有竊盜之不確定故意甚明。被告此部分空言
    爭辯，尚不足為其有利之認定。
  ㈡綜上，足認被告上開所辯，顯係圖卸飾詞，殊無可採。本案
    罪證明確，被告犯行洵堪認定，應依法論科。
二、論罪：
    核被告所為，係犯刑法第320條第1項之竊盜罪。
三、原審本於同上見解，認定被告前揭犯行，罪證明確，適用刑
    法第320條第1項、第41條第1項前段、刑法施行法第1條之1
    第1項等規定，並審酌被告為圖己利，擅自竊取他人財物，
    對他人財產權缺乏尊重，法紀觀念薄弱，實有不該，再參酌
    被告否認犯行，且尚未賠償告訴人或取得告訴人原諒等情，
    犯後態度難認良好，另審酌本案犯罪情節、遭竊財物價值、
    手段、動機，兼衡被告之教育智識程度、職業、家庭經濟、
    生活狀況等一切情狀，判處拘役20日，並諭知如易科罰金，
    以新臺幣（下同）1,000元折算1日。並就沒收敘明：㈠犯罪
    所得，屬於犯罪行為人者，沒收之；前2項之沒收，於全部
    或一部不能沒收或不宜執行沒收時，追徵其價額，刑法第38
    條之1第1項前段、第3項分別定有明文。㈡查被告所竊得之財
    物即鳥籠2個、整理箱4個、玻璃魚缸1個、塑膠踏墊4個、寵
    物玩具及用品1批，屬被告犯罪所得，依刑法第38條之1第1
    項前段、第3項規定，宣告沒收，於全部或一部不能沒收或
    不宜執行沒收時，追徵其價額。其認事用法，核無違誤，量
    刑亦屬妥適。
四、被告上訴意旨略以：被告是從事回收，是撿拾棄置騎樓之物
    品，不是故意，請從輕量刑云云。惟查：被告否認竊盜犯罪
    ，指摘原判決不當，業經本院依卷存事證剖析論駁如前（見
    理由欄貳一㈠）。又關於刑之量定，係實體法上賦予法院得
    為自由裁量之事項，倘其未有逾越法律所規定之範圍，或濫
    用其權限，即不得任意指為違法（最高法院75年台上字第70
    33號判例意旨參照）。本件被告犯行既經認定，原審之量刑
    業依刑法第57條規定而為衡酌，亦經本院詳述於前（見理由
    欄貳三），並未逾越職權，亦未違反比例原則。從而，被告
    上訴否認犯行併爭執量刑，均無理由，應予駁回。
據上論斷，應依刑事訴訟法第368條，判決如主文。
本案經檢察官趙燕利提起公訴，檢察官林黛利到庭執行職務。
中　　華　　民　　國　　109 　年　　12　　月　　10　　日
                  刑事第三庭    審判長法　官  張惠立
                                      法　官  廖怡貞
                                      法　官  張江澤
以上正本證明與原本無異。
不得上訴。
                                      書記官  林明慧
中　　華　　民　　國　　109 　年　　12　　月　　10　　日
附錄：本案論罪科刑法條全文
中華民國刑法第320條
意圖為自己或第三人不法之所有，而竊取他人之動產者，為竊盜
罪，處五年以下有期徒刑、拘役或五十萬元以下罰金。
意圖為自己或第三人不法之利益，而竊佔他人之不動產者，依前
項之規定處斷。
前二項之未遂犯罰之。